【裁判字號】    90,重訴,58
【裁判日期】    900710
【裁判案由】    土地所有權移轉登記
【裁判全文】
臺灣雲林地方法院民事判決  九十年度重訴字第五八號
    原      告  雲林縣虎尾鎮公所
    法定代理人  甲○○
    訴訟代理人  乙○○律師
    被    告    丙○○        .
    訴訟代理人  簡承佑律師
                張智學律師
右當事人間請求土地所有權移轉登記事件，本院判決如左：
    主    文
被告應於原告給付新台幣貳仟參佰捌拾玖萬捌仟貳佰陸拾元之同時，將其所有坐落雲
林縣虎尾鎮○○○段八七六之三二地號、地目：旱、面積肆佰玖拾柒平方公尺土地全
部、同段八七六之二八七地號、地目：旱、面積壹仟零肆拾貳平方公尺土地全部及同
段八七六之二八九地號、地目：旱、面積肆佰伍拾伍平方公尺土地全部所有權移轉登
記與原告。
訴訟費用由被告負擔。
原告假執行之聲請駁回。
    事    實
甲、原告方面：
一、聲明：
   （一）被告將其所有坐落雲林縣虎尾鎮○○○段八七六之三二地號、地目：旱、
         面積肆佰玖拾柒平方公尺土地全部、同段八七六之二八七地號、地目：旱
         、面積壹仟零肆拾貳平方公尺土地全部及同段八七六之二八九地號、地目
         ：旱、面積肆佰伍拾伍平方公尺土地全部土地所有權移轉登記與原告。
   （二）原告願供擔保，請准宣告假執行。
二、陳述：
   （一）被告於民國八十三年六月十四日，將其所有坐落雲林縣虎尾鎮○○○段八
         七六之二五、八七六之四五、八七六之二八四、八七六之二八五、八七六
         之二八六、八七六之二八七、八七六之二八九全部、八七六之十六、八七
         六之二六、八七六之二八、八七六之三十、八七六之三一、八七六之三二
         、八七六之四六、八七六之二八八、八七六之二九○（在勘查河川行水區
         外分割為限）等地號土地出賣予原告，作為垃圾掩埋場用地，此有不動產
         買賣契約及土地登記謄本足稽。
   （二）依兩造契約書第四條規定，本件買賣契約成立，乙方（即被告）應將有關
         登記證明文件交給甲方（即原告），以便登記變更所有權移轉登記。截至
         目前，被告除將前述部分土地所有權移轉登記為原告所有外。尚有八七六
         之三二地號、八七六之二八七地號及八七六之二八九地號（以下簡稱系爭
         土地）等三筆土地未辦理所有權移轉登記，因此原告本於契約之法律關係
         ，自得請求被告將系爭土地之所有權移轉登記為原告所有。
   （三）原告承認尚未付款予被告之土地價金計有二千三百八十九萬八千二百六十
         元。
三、證據：提出不動產買賣契約書影本一份及土地登記謄本三份。
乙、被告方面：
一、聲明：駁回原告之訴，如受不利益判決願供擔保，請准免為假執行。
二、陳述：被告出售予原告之土地面積計有四點八○七六六七公頃，其中已移轉予原
          告之面積為四點六○八二六七公頃，尚未移轉之土地（系爭土地）之面積
          為零點一九九四公頃，依契約約定每公頃四千二百萬元，計總價金應為二
          億零一百九十二萬二千零一十四元，扣除原告已支付之前款一億二千萬元
          、土地增值稅一千四百二十四萬六千七百七十元、代書費用六萬二千一百
          零二元、土地銀行貸款及利息二千七百四十一萬七千零七十五元及台南中
          小企業銀行貸款及利息一千六百二十九萬七千八百零七元，原告尚應給付
          被告土地價金計有二千三百八十九萬八千二百六十元，因此被告認為原告
          就該部分價金之給付義務，與被告移轉系爭土地所有權之義務間，係因同
          一之雙務契約而發生，且立於互為對待給付之關係，有同時履行抗辯之適
          用，因而爰用民法第二百六十四條之規定，在原告未給付上開價款前，拒
          絕履行系爭土地所有權之移轉登記，以確保被告債權之實現。
三、證據：土地增值稅繳款書影本十一件。
    理  由
一、原告主張被告於八十三年六月十四日，將其所有坐落雲林縣虎尾鎮○○○段八七
    六之二五、八七六之四五、八七六之二八四、八七六之二八五、八七六之二八六
    、八七六之二八七、八七六之二八九全部、八七六之十六、八七六之二六、八七
    六之二八、八七六之三十、八七六之三一、八七六之三二、八七六之四六、八七
    六之二八八、八七六之二九○（在勘查河川行水區外分割為限）等地號土地出賣
    予原告，作為垃圾掩埋場用地，此有不動產買賣契約及土地登記謄本足稽。但截
    至目前，被告除將前述部分土地所有權移轉登記為原告所有外。尚有八七六之三
    二地號、八七六之二八七地號及八七六之二八九地號等三筆土地未辦理所有權移
    轉登記，因此本於契約之法律關係，請求被告將系爭土地之所有權移轉登記為原
    告所有等語。被告則以原告尚有二千三百八十九萬八千二百六十元之土地價金尚
    未支付，因此主張同時履行抗辯等語置辯。
二、按物之出賣人，負交付其物於買受人，並使其取得該物所有權之義務。又因契約
    互負債務者，於他方當事人未為對待給付前，得拒絕自己之給付。民法第三百四
    十八條第一項、第二百六十四條第一項前段分別定有明文。經查：原告主張被告
    於八十三年六月十四日，將其所有坐落雲林縣虎尾鎮○○○段之前揭土地出賣與
    原告之事實，已據原告提出兩造所訂立之買賣契約書一件為證，且為被告所不爭
    執，應認原告之主張為真實。惟被告抗辯尚有二千三百八十九萬八千二百六十元
    之土地價金尚未支付之事實，亦為原告不爭執，揆諸前揭法條，原告本於買賣關
    係，請求被告辦理系爭土地所有權移轉登記，於法相符。被告本於雙務契約，主
    張同時履行抗辯亦依法有據。從而，被告應於原告給付二千三百八十九萬八千二
    百六十元同時，將其所有坐落雲林縣虎尾鎮○○○段八七六之三二地號、地目：
    旱、面積肆佰玖拾柒平方公尺土地全部、同段八七六之二八七地號、地目：旱、
    面積壹仟零肆拾貳平方公尺土地全部及同段八七六之二八九地號、地目：旱、面
    積肆佰伍拾伍平方公尺土地全部所有權移轉登記與原告。
三、按命債務人為一定之意思表示之判決確定視為自其確定時債務人已為意思表示；
    前項意思表示有待於對待給付者，於債權人已為提存或執行法院就債權人已為對
    待給付給予證明書時，視為債務人已為意思表示，強制執行法第一百三十條第一
    項、第二項定有明文。查本件原告請求給付之內容係命被告為系爭土地所有權移
    轉登記之意思表示，依上開說明，於原告就對待給付為提存或執行法院發予證明
    書時，即發生意思表示之效力，其性質上不得假執行，故本件原告陳明願供擔保
    請准為假執行之宣告，於法不合，應予駁回。
四、據上論結，本件原告之訴為有理由，依民事訴訟法第七十八條，第三百九十一條
    後段，判決如主文。
中      華      民      國    九十      年      七      月    十        日
                                臺灣雲林地方法院民事第一庭
~B法      官  黃瑞井
右為正本係照原本作成
如對本判決上訴，須於判決送達後廿日內向本院提出上訴狀
中      華      民      國    九十      年      七      月    十        日
~B法院書記官  朱克文


司法院資訊處製作；財團法人民間司法改革基金會備份。
